【裁判字號】    97,消債聲,12
【裁判日期】    980428
【裁判案由】    聲請免責
【裁判全文】
臺灣板橋地方法院民事裁定            97年度消債聲字第12號
聲  請  人
即債 務 人  甲○○
代  理  人  王秋芬律師
上列當事人聲請消費者債務清理事件，本院裁定如下：
    主  文
債務人甲○○不免責。
    理  由
一、按法院裁定開始清算程序後，債務人有薪資、執行業務所得
    或其他固定收入，而普通債權人之分配總額低於債務人聲請
    清算前2 年間，可處分所得扣除自己及依法應受其扶養者所
    必要生活費用之數額者，法院應為不免責之裁定，但債務人
    證明經普通債權人全體同意者，不在此限，消費者債務清理
    條例第133 條定有明文。又所謂可處分資產，依文義包含債
    務人所有資產，非僅指薪資、執行業務所得或固定收入，蓋
    前開規定應兼有為防免債務人於聲請清算前處分其所有資產
    圖利特定債權人為清償，致其餘債權人無法受償，或受償金
    額過低，造成不公平之情形。次按債務人有下列各款情形之
    一者，法院應為不免責之裁定，但債務人證明經普通債權人
    全體同意者，不在此限：一、於七年內曾依破產法或本條例
    規定受免責；二、隱匿、毀損應屬清算財團之財產，或為其
    他不利於債權人之處分；三、捏造債務或承認不真實之債務
    ；四、因浪費、賭博或其他投機行為，致財產顯然減少或負
    擔過重之債務，而生開始清算之原因；五、於清算聲請前一
    年內，已有清算之原因，而隱瞞其事實，使他人與之為交易
    致生損害；六、明知已有清算原因之事實，非基於本人之義
    務，而以特別利於債權人中之一人或數人為目的，提供擔保
    或消滅債務；七、隱匿、毀棄、偽造或變造帳簿或其他會計
    文件之全部或一部，致其財產之狀況不真確；八、故意於財
    產及收入狀況說明書為不實之記載，或有其他故意違反本條
    例所定義務之行為，同條例第134 條亦定有明文可參。
二、查本件聲請人即債務人甲○○聲請消費者債務清理清算事件
    ，前經本院於民國97年9 月26日裁定開始清算程序同時終結
    清算程序，有本院97年度消債清第64號裁定附卷可考，上開
    終結清算程序部分因未據債權人抗告，業已告確定。復查依
    聲請人所提出之財產及收入狀況說明書所載，其自79年3 月
    起即以開計程車為業迄今，每個月收入約為新臺幣（下同）
    60,000元，是於本院前揭裁定開始清算程序後，聲請人顯有
    執行業務所得，而普通債權人之分配總額為0 元，顯然低於
    聲請人聲請清算前2 年間，可處分所得扣除自己及依法應受
    其扶養者所必要生活費用之數額，即依聲請人所提出財產及
    收入狀況說明書記載，其於聲請清算前2 年之營業收入為1,
    440,000 元，加計於96年5 月17日所領取之勞保退休金719,
    343 元，合計為2,159,343 元；扣除2 年間自己及依法應受
    其扶養者每月所必要生活費用（依內政部公布之每人每月最
    低生活費計算）共1,052,280 元【（9,509 ＋9,829） ×12
    ×5 ＝1,16 0,280；1,160,280 元－36,000元－72,000元＝
    1,052,280 】後，尚有餘額（2,159,343 ＞1,052,280） 等
    情，有陳報狀、財產及收入狀況說明書、聲請人及其受扶養
    人之郵政存簿儲金簿等在卷可稽，且經本院依職權詢問普通
    債權人結果，復均具狀表明不同意聲請人免責等情，亦有陳
    報狀15紙附卷可佐，是依消費者債務清理條例第133 條前段
    規定，本件即不應免責。抑且，次查本件聲請人乃係以駕駛
    計程車為業，且每月收入達60,000元，金額不訾，如撙節支
    出，理應無須負擔如此高額債務，何況有關油錢部分，聲請
    人又係以刷卡方式為之，並因之積欠卡費未繳，自更無理由
    積欠下如此龐大債務。惟聲請人於97年7 月21日聲請清算時
    ，其所積欠之債務總額竟已累積高達2,839,228 元，且觀諸
    債權人所檢送之聲請人消費明細等資料，其前揭所積欠之債
    務除油錢外，其餘大部分乃係以預借現金或信用貸款為主要
    ，此並為聲請人所不爭執，而聲請人對於其所以又需要如此
    頻繁且大量預借現金或信用貸款之用途暨原因，亦無法具體
    說明等情，並經本院調查確認在卷（見98年4 月27日筆錄）
    。是本院經審酌聲請人之收入、支出情形，佐以其使用信用
    卡消費狀況，堪認聲請人應有「因浪費、賭博或其他投機行
    為，致財產顯然減少或負擔過重之債務，而生開始清算之原
    因」存在。
三、基此，承前所述，聲請人既堪認有消費者債務清理條例第13
    3 條前段及同條例第134 條第4 款所規定之不應免責情形存
    在，則本件聲請人之聲請免責，自不應准許，爰裁定如主文
    。
中    華    民    國    98    年    4     月    28    日
                    民事第一庭  法  官  黃若美
上為正本係照原本作成
如不服本裁定，應於裁定送達後10日內，以書狀向本院提出抗告
，並繳納抗告費新臺幣1千元
中    華    民    國    98    年    4     月    28    日
                                書記官  江怡萱


司法院資訊處製作；財團法人民間司法改革基金會備份。
